【裁判字號】    95,易,362
【裁判日期】    950511
【裁判案由】    動產擔保交易法
【裁判全文】
臺灣臺北地方法院刑事判決               95年度易字第362號
公  訴  人  臺灣臺北地方法院檢察署檢察官
被      告  乙○○
上列被告因違反動產擔保交易法案件，經檢察官聲請以簡易判決
處刑（九十四年度偵字第一一五六五號），本院認不應以簡易判
決處刑，改依通常程序審理，判決如下：
    主  文
乙○○無罪。
    理  由
一、公訴意旨略以：被告乙○○於民國八十五年七月九日，以動
    產擔保交易之附條件買賣方式，向告訴人東元車業有限公司
    購買車號ＧＦＭ─五八二號重型機車一輛，為動產擔保交易
    之債務人，雙方並簽訂分期付款購買約定書，約定買賣總價
    新臺幣（下同）八萬一千九百元，自八十五年七月九日起至
    八十六年八月三十日（聲請簡易判決處刑書誤載為八十六年
    八月八日）止，每月一期，每期六千三百元，分十三期清償
    完畢，機車停放地點為臺北縣烏來鄉忠治村三十二號（聲請
    簡易判決處刑書誤載為三十六號附近），在價金未付清之前
    ，所有權仍屬告訴人所有，被告僅得依約占有使用，未經告
    訴人同意，不得擅自遷移、讓與、移轉、變賣、質押、典當
    或為其他處分；詎被告竟意圖不法利益，於繳付七期分期款
    項後，即拒不付款，並將上開機車遷移他處不知去向，告訴
    人多次至車輛約定放置處所尋找均無所獲，致生損害於告訴
    人。因認被告涉犯動產擔保交易法第三十八條之意圖不法利
    益將動產擔保交易標的遷移之罪嫌云云。
二、按犯罪事實應依證據認定之，無證據不得認定犯罪事實；不
    能證明被告犯罪者，應諭知無罪之判決。刑事訴訟法第一百
    五十四條第二項、第三百零一條第一項分別定有明文。又刑
    事訴訟法上所謂認定犯罪事實之證據，係指足以認定被告確
    有犯罪行為之積極證據而言，該項證據自須適合於被告犯罪
    事實之認定，始得採為斷罪資料；犯罪事實之認定，應憑真
    實之證據，倘證據是否真實尚欠明顯，自難以擬制推測之方
    法，為其判斷之基礎；得為訴訟上之證明者，無論為直接或
    間接證據，須客觀上於一般人均不致有所懷疑，而達於確信
    之程度者，始可據為有罪之認定，倘其證明尚未達於確信之
    程度，尚有合理可疑存在時，即難據以為被告不利之認定，
    最高法院二十九年上字第三一０五號、五十三年台上字第六
    五六號、八十年台上字第五五三號判例可資參照。
三、公訴人認被告乙○○涉犯動產擔保交易法第三十八條之罪嫌
    ，無非以被告坦認有向告訴人購買系爭機車，惟目前機車不
    知去向之供述，告訴代理人周心怡、丙○○、甲○○之指訴
    ，及分期付款購買約定書、客戶資料表及客戶查訪紀錄等件
    為其論據。訊據被告堅詞否認有何違反動產擔保交易法之犯
    行，辯稱：八十六年九月間，伊到松山朋友丁○○工作之地
    點找丁○○，晚上二人一同去釣蝦並喝酒致醉，當天晚上伊
    就住在丁○○的宿舍，並將系爭機車停放在丁○○宿舍一樓
    ，早上睡醒後發現系爭機車已遭竊，伊就馬上報警處理；之
    後伊去服兵役，財務上有困難，始無力再繼續繳納款項等語
    。
四、經查：
（一）被告於八十五年七月九日，以動產擔保交易之附條件買賣
      方式，向告訴人購買車號ＧＦＭ─五八二號重型機車一輛
      ，雙方並簽訂分期付款購買約定書，約定買賣總價八萬一
      千九百元，自八十五年七月九日起至八十六年八月三十日
      止，每月三十日給付一期價款，每期六千三百元，分十三
      期清償完畢，約定之機車停放地點為臺北縣烏來鄉忠治村
      三十二號，在價金未付清之前，所有權仍屬告訴人所有，
      被告僅得依約占有使用，未經告訴人同意，不得擅自遷移
      、讓與、移轉、變賣、質押、典當或為其他處分，被告於
      繳付七期分期款項後，即未繼續付款等情，業據被告坦承
      不諱，核與告訴代理人丙○○、甲○○、周心怡之指訴相
      符，並有分期付款購買約定書及客戶資料表各一紙附卷可
      稽，是被告自為動產擔保交易之債務人無疑。
（二）又被告辯稱系爭機車係遭竊，而非伊為不法之利益故為遷
      移等情，核與證人丁○○於本院審理所證述：伊當時在臺
      北松山送雞蛋，晚上被告騎系爭機車到伊位於忠孝東路五
      段之工作地點找伊，後來被告晚上就睡在伊松山租屋處，
      睡覺時系爭機車停放在伊租屋處一樓，第二天早上約七時
      許伊與被告起床後要下樓去公司，就發現機車不見了，伊
      與被告就去派出所報案等語（見本院卷第六十頁）相符；
      又系爭機車係於八十六年九月十四日七時許，向管轄信義
      分局福德街派出所報案協尋一節，復有臺北市政府警察局
      大安分局九十四年九月二十七日北市警安分刑字第○九四
      三四一六四四○○號函一紙在卷可憑（見偵查卷第四四頁
      ），是足認被告所為系爭機車係遭竊之辯解，絕非子虛。
      又被告最後一次之繳款日期為八十六年十月十四日，此見
      告訴人所提出之客戶資料表即明（見偵查卷第十七頁），
      是在八十六年九月十四日被告因系爭機車遭竊報警處理後
      ，其尚有給付告訴人款項，益徵被告並非意圖不法利益而
      故將系爭機車遷移。而債務人未能依約繳款之原因眾多，
      因財務困難而未能付款實屬常見，是雖然被告未能依約繳
      款，復對於告訴人之催討置之不理，避不見面，此參告訴
      人提出之客戶資料表、客戶查訪紀錄即明，然究難以此即
      推認被告有何違反動產擔保交易法之犯行。
（三）綜上，公訴人起訴所憑事證，尚有合理之懷疑存在，並不
      足以使本院獲致被告已有違反動產擔保交易法第三十八條
      犯行之確信。此外，復查無其他積極證據，足資證明被告
      確有公訴意旨所指之犯行，揆諸首揭規定及說明，本案既
      不能證明被告犯罪，即應為被告無罪判決之諭知，用期適
      法。
據上論斷，應依刑事訴訟法第四百五十二條、第三百零一條第一
項，判決如主文。
本案經檢察官詹喬偉到庭執行職務。
中   華   民   國   九十五    年    五    月    十一   日
                     刑事第一庭  審判長法  官  陳興邦
                                       法  官  吳秋宏
                                       法  官  劉素如
以上正本證明與原本無異。
如不服本判決，應於判決送達後10日內向本院提出上訴狀（應抄
附繕本）。告訴人或被害人如對於本判決不服者，應具備理由請
求檢察官上訴，其上訴期間之計算係以檢察官收受判決正本之日
期為準。
                                       書記官  洪嘉祥
中   華   民   國   九十五    年    五    月    十一   日


司法院資訊處製作；財團法人民間司法改革基金會備份。
